【裁判字號】    89,抗,415
【裁判日期】    900118
【裁判案由】    詐欺等
【裁判全文】
臺灣高等法院刑事裁定                              八十九年度抗字第四一五號
    抗  告  人
    即自訴人    甲○○
    被      告  乙○○
右抗告人因被告詐欺等案件，不服臺北地方法院八十九年七月二十九日裁定（八十九
年度自字第二九六號），提起抗告，本院裁定如左：
    主  文
原裁定撤銷。發回台灣臺北地方法院。
    理  由
一、本件自訴人自訴意旨略以：被告租用一房，租金約好五千元，但常欠租，且煽動
    他人不必付租，因此樓房是公家的，房東不過是一個二房東而已，原告每次返台
    因時間有限，只有一週，無法上法庭與之面對，被判被告無罪，他因此膽更大，
    竟對管理員言房東在告我無效，我扣他二個月租金，以示抗議，請法官問被告：
    怎可罰原告二個月租金，你是老幾，法官都不敢隨便罰人。被告在他所住房外右
    轉一小巷內有二房，久未租出，他以為無用，任意放單車，掛上大鍋等什物，如
    此人家不願租用，他侵占此二房外巷，人走不進去，怎願租房，被告侵占他人權
    利。以上小事，多次請管理員規勸，少算一個月租金何如，他硬要二個月，奈何
    恐有他人效尤，不得不麻煩法院，盼他能尊重法律，恭聽大法官公正訓示簽下切
    結，分期攤還，便可暫此結案等語。
二、原裁定以依據自訴人所述各節，與刑法上詐欺、恐嚇、侵占、強制妨害自由等罪
    均有未合，且其陳稱與被告之間之租金糾紛，應為民事事件害自由等罪均有未合
    ，且其陳稱與被告之間之租金糾紛，應為民事事件，本件被告犯罪嫌疑不足，依
    照首開說明，本件自訴應予駁回等語。
三、按法院或受命推事於自訴案件第一次審判期日前訊問及調查結果，如認為案件有
    刑事訴訟法第二百五十二條至第二百五十四條之情形者，固得以裁定駁回其自訴
    ，同法第三百二十六條第三項定有明文。惟查自訴人於自訴狀內指稱被告在他所
    居住房屋外右轉一小巷內有二房，久未出租，被告自以為無用，任意放單車，掛
    上大鍋等什物，如此人家不願租用，被告侵占此二房外巷，他人走不進去，怎願
    租房，被告侵占他人權利等語。依自訴人所述情節若屬實，則被告利用自訴人所
    有房屋外巷放置單車，大鍋等什物，其行為是否具有不法所有或利益之意圖？是
    否有易持有為所有之犯意？自關乎被告之行為能否成立刑法侵占罪嫌。原審未經
    查明，即認與侵占罪責不符，容有未洽。又原判決理由只說明依自訴人所述各節
    ，與刑法上詐欺、恐嚇、侵占、強制妨害自由等罪均有未合，且其陳稱與被告之
    間之租金糾紛，應為民事事件，即認被告犯罪嫌疑不足，惟究如何與刑法上開罪
    名不合？未見具體說明，其理由敘述亦不充足。自訴人抗告意旨亦指稱被告只租
    一間房，每房只有一單人床及一小桌，但營業不斷發展，以所住地方為買賣鞋衣
    ，常一天來了多箱貨物，堆滿通道，他人難以進入，租期滿遷去。近年被告因欠
    債太多，進貨極難，改買賣滷味，大鍋小鍋佔用伊的公地，任意把撿來小機器自
    行車堆在另一通道中，其他新租戶一看，不要租用了，管理員請被告移出，被告
    不但不聽且變本加厲，在小通道上掛滿了大小鍋，妨礙其他租戶使用（通門），
    上面房東自用放置舊物件，任意丟棄，把被告前未脫手之大小鞋、衣服排上，自
    己房內貨物太多，應另租一間，今隨便佔用，是否侵占？被告亂掛大小鍋之處，
    另佔用上面自訴人及管理員用為離開舊租戶之衣服、用具等，被告未經同意任意
    挪用，放置被告年前經銷男女各式鞋衣，無法賣出之貨物等語。經核自訴人之抗
    告尚非全無理由，原裁定既有未當，自應由本院將原裁定撤銷，並發回原法院更
    為審理。
四、據上論斷，依刑事訴訟法第四百一十三條，裁定如主文。
中    華    民    國     九十     年      一        月       十八       日
                          臺灣高等法院刑事第十七庭
                              審判長法  官  陳  正  雄
                                    法  官  雷  雯  華
                                    法  官  許  錦  印
右正本證明與原本無異。
不得再抗告。
                                    書記官  黃  德  煌
中    華    民    國     九十     年      一        月       二十       日


司法院資訊處製作；財團法人民間司法改革基金會備份。
